福建高等法院金門分院刑事判決　　　　　94年度上易字第15號
上　訴　人　福建金門地方法院檢察署檢察官
被　　　告　丙○○
被　　　告　丁○○
上列上訴人因妨害公務案件，不服福建金門地方法院94年度易字
第1 號，中華民國94年5 月25日第一審判決（起訴案號：福建金
門地方法院檢察署93年度偵字第482 號），提起上訴，本院判決
如下：
    主  文
原判決撤銷。
丙○○、丁○○共同對於公務員依法執行職務時，施強暴，均累
犯，各處拘役參拾日，如易科罰金，均以參佰元折算壹日。
    事  實
一、丙○○、丁○○二人前因竊佔案件，經本院各判處有期徒刑
    五月確定，於民國九十年四月十二日易科罰金執行完畢 (均
    構成累犯)。 緣丁○○因另涉嫌傷害案件，由金門縣警察局
    金寧警察所員警甲○○、乙○○、己○○、戊○○四人，於
    九十三年十一月一日二十時十五分許，持福建金門地方法院
    檢察署檢察官核發之拘票前往丁○○位於金門縣金寧鄉古寧
    村沙崗農場三號之住宅內，欲執行拘提丁○○之公務。刑事
    組員警乙○○著便服，先進入丙○○、丁○○共同居住之房
    屋側門，其乍見浴室內有燈光透出，敲門示意後由某不詳姓
    名之兒童開門，適見丙○○在浴室內小便，乙○○立即退到
    庭院中等候。丙○○當時飲酒，情緒較為激昂，控制力較弱
    （尚未達於心神耗弱之程度），主觀上認自己之隱私權遭侵
    犯，加上乙○○未著制服，誤認其係不請自入之陌生人，乃
    自廁所衝出，大聲哮咆並拉扯員警乙○○。旋當時均著制服
    之己○○等三位員警亦已進入庭院內；警員乙○○且告以：
    我們這有拘票好不好，丙○○已明知乙○○等四人為員警且
    依法執行職務中，竟情緒激動，基於妨害公務之犯意，持續
    以兇惡語氣質問員警乙○○，不斷咆哮：「你開什麼門！你
    開什麼門！」、「你有拘票，有沒有我的名字」等語；乙○○見丙○○情緒失控，欲開啟攝影機錄影蒐證之際，丙○○
    即迅速以右手拍打其攝錄影機，以阻止乙○○錄影蒐證；員
    警己○○、戊○○見狀乃立即上前攔阻，乙○○欲提示拘票
    時，丙○○竟接而將放置拘票之檔案夾打落在地。斯時，丁○○在屋內聽到爭執聲，從屋內衝出，亦明知乙○○等四人
    為公務員且依法執行職務，竟基於共同妨害公務之犯意聯絡
    ，對丙○○口喊：打啊！打啊，並以左手抓住員警乙○○衣
    襟，繼以右手拉扯其所持之攝錄影機，以阻止員警錄影蒐證
    。迨員警等確認拘提對象丁○○後，欲當場宣讀拘票內容時
    ，丙○○又接續前開犯意，以右手拉扯員警己○○之錄音筆
    ，強行阻止員警錄音蒐證，並出手把己○○員警眼鏡打落地
    上，右鏡片破損（毀損部分未據告訴）；後經員警乙○○等
    人請求派員支援後，始當場逮捕丙○○、丁○○二人。
二、案經金門縣警察局金寧警察所報請福建金門地方法院檢察署
    檢察官偵查起訴。
    理  由
一、訊據被告丙○○、丁○○均矢口否認有何妨害公務之犯行，
    丙○○辯稱：其並未用手拍打員警蒐證之錄影機及拉扯錄音
    筆，更無故意出手將員警之眼鏡打落在地，而員警並未出示
    拘票，亦未先表明具有警察身分，其不知該男子係警察下，
    據理力爭，並無妨害公務之犯意；丁○○辯稱：伊沒有打人
    ，也沒有拍打攝影機云云，經查：
(一)本件員警乙○○等四人，係於上開時間，持福建金門地方法
    院檢察署檢察官所核發之拘票，前往被告之住所欲拘提被告
    丁○○，有卷附拘票及照片4 張在卷可按（聲拘卷第十七、
    十八、二十五頁），足證員警乙○○等四人，確係依法執行
    拘提職務中。
(二)被告丙○○於原審雖辯稱：員警並未出示拘票，故被告丙○○並不知員警係執行職務云云，然查證人即員警乙○○雖著
    便服，惟其已表明執行拘提職務，且當時著制服之己○○等
    三位員警亦已跟隨在乙○○之後進入庭院內，被告丙○○已
    能知悉其均係執行職務之公務員。況證人乙○○欲提示拘票
    時，被告丙○○係以吼叫方式提出質問：「你有拘票！有沒
    有我的名字？」等語，有錄音譯文在卷可參（偵查卷第四六
    頁）；而該譯文經當庭勘驗播放，確與錄音帶內容相符，有
    勘驗筆錄附卷可稽，自堪認為真實；被告丁○○步入中庭時
    ，四位員警均已在中庭，更無不知之理，顯見被告二人應明
    知證人乙○○等四人係依法執行職務之公務員。
(三)被告二人確有妨害員警執行拘提職務之行為：本件拘票係因
    置於檔案夾內，因檔案夾遭打落而未能提示，業經證人乙○○到庭證稱：「…（丙○○）看也不看，將卷宗打落地上（
    原審卷第五六頁）…無損壞，被告將資料夾打翻在地，拘票
    在裡面…我持有拘票，拘票是放在卷宗內，…我沒有機會提
    示拘票之動作（原審卷第五十八頁）」及證人即員警己○○
    到庭證稱：「因為我們有持拘票給他看，丙○○拍到地上（
    原審卷第五十九頁）」而相互對照證人之證言，對拘票遭打
    落在地等情，其證言內容相符。至於員警是否已提示拘票，
    雖證人己○○證稱有持拘票給被告看云云，然本院審酌當時
    拘票既由證人乙○○所持有，則對於拘票是否有提示，當有
    較為正確之認識，本件拘票應係置於檔案夾，未及提示而一
    併遭丙○○拍落在地。
(四)被告二人有妨害員警執行蒐證職務之行為：
  １、被告丙○○於員警欲執行拘提任務時，在場咆哮，有上開
      拘提現場錄音譯文附卷可證。被告丙○○雖質疑譯文內容
      尚有部分未譯出；然查，該錄音帶內容因現場混亂而吵雜
      ，無法逐句轉譯，但就主要部分之聲音既仍清楚可辨，而
      譯文所載，並未對錄音內容有杜撰添加之情形，故譯文內
      容縱有遺漏，但仍堪以採信。
  ２、證人乙○○於被告丙○○咆哮時，見執行拘提之職務受阻
      ，曾試圖使用攝影機為蒐證之動作，但遭被告丙○○阻撓
      等情，有證人乙○○之證言：「當我要表示時，不讓我回
      話之機會，我發覺不對時，要蒐證並把攝影機打開，丙○○將攝影機推掉（原審卷第五五頁）…」及證人己○○之
      證言：「…丁○○後來從後面衝到前面，一手捉住衣領口
      ，一手捉住攝影機，攝影機在乙○○手上…（原審卷第五
      九頁）」，於本院審理中亦同此證述 ( 參 本院卷第五十
      頁至五十三頁)。 關於攝影機遭何人阻撓一節，或因觀察
      角度之不同，二證人間之證述略有出入，但就攝影機曾因
      遭人阻撓而無法進行蒐證之情，其證言仍有所相符，故證
      人乙○○攝影機確因遭人阻撓而未能拍攝，堪以認定。
  ３、另證人己○○於原審審理時之證稱：「我作勢拿錄音筆，
      丙○○衝過來不讓我錄（原審卷第五九頁）… (錄音筆不
      讓你錄，是何意？）丙○○抓我的手，不讓我錄，力量很
      大，他拉我的手，說要幹嘛（原審卷第六十頁）」，而對
      照證人乙○○之證言：「…錄音筆是己○○負責（原審卷
      第五十六頁）」足證員警己○○確有持錄音筆蒐證，但遭
      被告丙○○以腕力阻止。至於丁○○部分，其步出客廳後
      ，確有喊：打啊！打啊！等語，有上開錄音譯文可佐。證
      人乙○○於原審亦證稱：麟與祥都有推我，好像是麟衝出
      來，用手打我的左臉頰，我左邊是祥、前面是麟等語；證
      人己○○亦證稱：麟後來從後面衝到前面，一手捉住衣領
      口，一手捉住攝影機，攝影機在朱手上等語。證人己○○
      於本院審理中再證稱，丁○○從大門衝出來，換成丁○○
      針對乙○○，我有看到丁○○捉乙○○的衣領，另一手捉
      乙○○拿錄影機的手等語。被告丁○○既係看到其兄弟與
      多人拉扯，且口喊：打啊！打啊！衝上前來，則其加入拉
      扯行列助陣，不難理解，證人戊○○於本院審理中亦證稱
      ，他後來衝過來，也是用手用拳，要把執勤的人員推開，
      我們只好在旁邊制止等語 (參本院卷第五七頁)， 互核相
      符，上開證詞，應屬可信，是被告丁○○亦有加入拉扯、
      推擠之行列亦明。
  ４、又被告丙○○亦曾出手將警員己○○之眼鏡打落在地等情
      ，業據證人乙○○於原審審理時證稱：「…同事的眼鏡也
      被打掉（原審卷第五十六頁）…（己○○的眼鏡是誰打掉
      ？）我不確定，當時現場很亂（原審卷第五八頁）」及證
      人己○○警員到庭證述：「…丙○○作勢要打乙○○，我
      過去幫忙，丙○○撥我的眼鏡，將眼鏡弄破（原審卷第五
      九頁）…（眼鏡如何掉下？）是丙○○撥的，我覺得他要
      打我，我閃，打到眼鏡（原審卷第六十二頁）」復有扣案
      之右鏡片破裂之眼鏡一幅及照片一張附卷可證 (偵卷第十
      四頁)， 足證被告丙○○確有對證人己○○施加暴力，因
      而將己○○之眼鏡打落於地。
  ５、證人即被告丁○○之妻陳碧珍於原審雖證稱：「…我在客
      廳有看到穿便服的陌生人開廁所的門，丙○○出來，問到
      我家作何事…他們進來時，強押丙○○，這時丁○○從房
      間出來，警察也強押住丁○○…因為警察以優勢警力，一
      邊強押一邊打…警察以很快的速度強押丁○○上車，沒有
      機會讓他穿衣服。」等語（原審卷第六十三頁）」，另證
      人即被告丙○○之妻葉季姍則證稱：「沒有看到丙○○出
      手撥警察的攝影機。」等語（原審卷第六十五頁）；惟與
      錄音帶中被告丙○○以咆哮方式質問警察，並一再重覆「
      我問你，你開什麼門？」等詞之情節，相距甚大；而依證
      人葉季姍現場所拍之照片顯示，有多張呈現被告丙○○、
      丁○○之身體未受拘束之狀態與員警對話之情形，足認應
      無證人陳碧珍所稱警察一進入被告丙○○住宅時，即以優
      勢警力強押被告丙○○之情；加以證人陳碧珍為被告丁○○之妻，證人葉季姍為被告丙○○之妻，均有迴護偏頗之
      動機，其證言復與現場狀況尚有不符，自難作為有利於被
      告丙○○之認定。
（五）綜上所述，被告丙○○、丁○○二人所辯，不足採信；其
      以施強暴之方式妨害員警乙○○、己○○執行其拘提及蒐
      證職務之犯行堪以認定。
二、按刑法第一百三十五條第一項之妨害公務罪所稱「強暴」，
    係指一切有形力即物理力之行使而言，不問其係對人或對物
    為之均包括在內（最高法院八十二年度台上字第六0 八判決
    參照）。故行為人之強暴行為，並不限於對公務員身體直接
    實施暴力，凡以公務員為目標，而對物或他人實施暴力因而
    產生積極妨害公務員執行職務者均屬之。本件被告丙○○以
    手拍打攝影機、將置有拘票之檔案夾拍落地上、阻止警員己○○使用錄音筆及撥打己○○眼鏡落地等行為，被告丁○○
    與警員乙○○拉扯、推擠之行為，係對於員警依法執行拘提
    、蒐證職務時，施加暴力行為；核其所為，係犯刑法一百三
    十五條第一項之對於公務員依法執行職務時施強暴罪。被告
    二人有犯意聯絡及行為分擔，應為共同正犯。上開四個行為
    ，均係出於同一妨害公務之犯意，且於密切接近之時地實施
    ，所侵害係金門縣警察局金寧警察所員警執行公務之同一國
    家法益，各行為之獨立性極為薄弱，依一般社會健全觀念，
    在時間差距上，難以強行分開，應視為數個舉動之接續施行
    之接續犯，合為包括之一行為予以評價（最高法院86年台上
    字第3295號判例要旨參照）。又本條妨害公務罪係侵害國家
    法益之犯罪，被告二人雖同時妨害多名員警之公務，亦僅成
    立單純一罪。另被告丙○○、丁○○前因竊佔案件，經本院
    各判處有期徒刑五月確定，均於九十年四月十二日易科罰金
    執行完畢，有臺灣高等法院被告全國前案紀錄表一份附卷可
    稽，其等於五年內再犯本件有期徒刑以上之罪，為累犯，均
    應依法加重其刑。爰審酌被告二人年輕氣盛，且酒後情緒失
    控，惟妨害公務之情節尚非嚴重，犯後狡飾、態度不佳等一
    切情狀，各量處如主文所示之刑，並諭知易科罰金之標準示
    懲。
三、原審判決撤銷之理由：原審認被告丙○○上開事證，犯有刑
    法第一百三十五條第一項之妨害公務罪名，並審酌犯罪動機
    等一切情狀，量處被告拘役三十日，固非無見，惟被告丙○○與員警發生拉扯之後，丁○○見狀亦加入，顯有事中共犯
    關係，原審未認定二人成立共犯關係，即有未洽。檢察官以
    原審量輕過輕，提起上訴，雖無理由，然原審既有上開可議
    之處，仍應由本院撤銷改判。又被告丁○○確有參與妨害公
    務之行為，已如上述，原審徒以被告丁○○盛怒中若真有出
    手打人，勢必成傷，而證人乙○○未能提出驗傷之相關證明
    ，遽為無罪之諭知，即有未洽。檢察官提出上訴，指摘原判
    決此部分不當，為有理由，應由本院撤銷改判。
四、據上論斷，應依刑事訴訟法第三百六十九條第一項前段、第
    三百六十四條、第二百九十九條第一項前段，刑法第二十八
    條、第一百三十五條第一項、第四十七條、第四十一條第一
    項前段、第二條，罰金罰鍰提高標準條例第一條前段、第二
    條，判決如主文。
本案經檢察官王金聰到庭執行職務。
中　　華　　民　　國　　九十四　年　　十　　月　十八　日
　　　　　　　　　刑事庭審判長法　官　陳　世　宗
　　　　　　　　　　　　　　　法　官　謝　碧　莉
　　　　　　　　　　　　　　　法　官　黃　玉　清
上開正本證明與原本無異。
不得上訴。
                              書記官　李　麗　鳳
中　　華　　民　　國　　九十四　年　　十　　月　二十　日
附錄：本案論罪科刑法條全文
中華民國刑法第一百三十五條
對於公務員依法執行職務時，施強暴脅迫者，處三年以下有期徒
刑、拘役或三百元以下罰金。
意圖使公務員執行一定之職務或妨害其依法執行一定之職務或使
公務員辭職，而施強暴脅迫者，亦同。
犯前二項之罪，因而致公務員於死者，處無期徒刑或七年以上有
期徒刑。
致重傷者，處三年以上、十年以下有期徒刑。
